臺灣苗栗地方法院民事裁定　　　　　　 100年度家聲字第84號
聲　請　人　楊喬淩
相　對　人　林文發
上列聲請人聲請變更子女姓氏事件，本院裁定如下：
    主  文
聲請駁回。
程序費用新臺幣壹仟元由聲請人負擔。
    理  由
一、本件聲請意旨略以：聲請人、相對人為林承毅（民國84年1
    月14日出生，身分證統一編號：Ｚ000000000號）之父母，兩
    造於88年10月16日離婚，並約定由相對人行使及負擔對於林
    承毅之權利義務。惟兩造離婚後，相對人經常早出晚歸，甚
    至不回家，無心管教子女，致林承毅經常三餐不正常，聲請
    人因此將林承毅帶回同住迄今；多年來，相對人從未善盡為
    人父之責，對林承毅之生活照顧完全漠視不理，亦未負擔子
    女之任何生活費用，聲請人遂向本院聲請改定未成年人監護
    人，兩造並於98年7 月28日以本院98年度監字第46號協議改
    由聲請人行使及負擔對於林承毅之權利義務。而兩造所生另
    兩名子女，則於99年間經本院以99年度家聲字第44號裁定准
    許其等變更姓氏為母姓在案。相對人長期未與聲請人及未成
    年子女聯繫，亦未負擔照顧之責，而林承毅長期與聲請人同
    住，由聲請人負擔養育照顧之責，且因林承毅之兩位姊姊已
    改從母姓，致林承毅亦有改從母姓之意願，足認林承毅之姓
    氏對其人格成長有不利之影響，爰依民法第1059條第5 項之
    規定，聲請變更林承毅之姓氏為母姓「楊」等語。
二、相對人則以：反對小孩變更姓氏，因相對人與小孩都有聯繫
    ，只是小孩不敢說，所以相對人不確定變更姓氏是否為小孩
    的真意等語資為抗辯。
三、按有下列各款情形之一，法院得依父母之一方或子女之請求
    ，為子女之利益，宣告變更子女之姓氏為父姓或母姓：一、
    父母離婚者。二、父母之一方或雙方死亡者。三、父母之一
    方或雙方生死不明滿三年者。四、父母之一方顯有未盡保護
    或教養義務之情事者，民法第1059條第5 項定有明文。
四、經查，聲請人主張其與相對人於88年10月16日離婚，並約定
    由相對人行使及負擔對於林承毅之權利義務，嗣因兩造離婚
    後，相對人未負擔子女之照顧義務，聲請人因此將林承毅帶
    回同住迄今，並向本院聲請改定未成年人監護人，經兩造以
    本院98年度監字第46號協議改由聲請人行使及負擔對於林承
    毅之權利義務，相對人得於不妨害子女正常作息之情形下，
    於聲請人住處以外之地點，隨時和林承毅會面交往，聲請人
    亦同意於林承毅成年以前不更改其姓氏。又兩造所生另兩名
    子女，已於99年間經本院以99年度家聲字第44號裁定准許其
    等變更姓氏為母姓在案，且林承毅亦有意願更改姓氏之事實
    ，固據其提出戶籍謄本1 份為證（見本院卷第3 、4 、15頁
    ），且經兩造所生未成年子女林承毅到庭陳述明確，並經本
    院依職權調閱前開卷宗核閱無誤。惟查，兩造已於98年7 月
    28日本院98年度監字第46號協議筆錄第2 項明確約定聲請人
    同意於林承毅成年以前不更改其姓氏，且相對人亦到庭表示
    反對變更子女姓氏，而林承毅仍未成年，聲請人聲請變更未
    成年子女之姓氏，顯然違反前開協議筆錄之約定，有違誠信
    原則，是本件聲請於法不合，應予駁回。
五、依非訟事件法第21條第1 項前段，裁定如主文。
中    華    民    國    100   年    10    月    14    日
                  家事法庭    法  官  曾明玉
以上正本係照原本作成。
如不服本裁定，應於本裁定送達後十日內向本院提出抗告狀，並
繳納抗告費新臺幣壹仟元。
                              書記官  黃惠雯
中    華    民    國    100   年    10    月    14    日